臺灣臺東地方法院刑事判決　　　　　　 100年度侵訴字第14號
公　訴　人　臺灣臺東地方法院檢察署檢察官
被　　　告　潘義龍
上列被告因妨害性自主案件，經檢察官提起公訴（100年度偵字
第1261號），被告於準備程序中為有罪之陳述，經本院合議庭裁
定以簡式審判程序審理，判決如下：
    主  文                                              
潘義龍對於女子利用其熟睡，不知抗拒而為猥褻之行為，貳罪，
均累犯，各處有期徒刑捌月，應執行有期徒刑壹年月。
    犯罪事實
一、潘義龍曾於民國99年間因竊盜案件，經本院以99年度東簡字
    第263號判決判處有期徒刑6月確定，甫於100年5月28日執行
    完畢，猶不知悔改，竟於100年6月9日凌晨，在臺東縣太麻
    里鄉某處飲用酒類後（尚未達因精神障礙或其他心智缺陷，
    致不能辨識行為違法或欠缺依其辨識而行為之能力，或因上
    開情形致其辨識行為違法或依其辨識而行為之能力顯著降低
    之狀態），分別基於利用女子熟睡處於相類於精神障礙而不
    知抗拒而為猥褻行為之個別犯意，先於同年月日凌晨2時許
    ，利用編號0000-000000成年女子（真實姓名年籍詳卷，依
    性侵害犯罪防治法第12條第2項之規定，不得揭露足以識別
    被害人身分之資訊，以下簡稱甲女）位於臺東縣太麻里鄉某
    處宿舍（正確地址詳卷）房門未上鎖之機會，擅自步行侵入
    其內（無故侵入住宅部分未據告訴），趁甲女因熟睡處於相
    類於精神障礙而不知抗拒之際，伏身間隔甲女之褲子，以陰
    莖碰觸甲女大腿內側，繼而將舌頭伸入甲女口腔內撫觸之方
    式，藉此滿足其性慾，乘機對甲女為猥褻行為得逞。旋因甲
    女驚醒大聲喝斥，潘義龍見事機敗露，旋即逃離現場；復另
    於同日凌晨4時許，利用編號0000-000000成年女子（真實姓
    名年籍詳卷，以下簡稱乙女）位於臺東縣太麻里鄉某處住處
    （正確地址詳卷）大門未上鎖之機會，擅自步行侵入其內（
    無故侵入住宅部分未據告訴），趁乙女因熟睡處於相類於精
    神障礙而不知抗拒之際，以手撫摸乙女之胸部及外陰部之方
    式，藉此滿足其性慾，乘機對乙女為猥褻行為得逞。旋因乙
    女驚醒大聲喝斥，潘義龍見事機敗露，旋即逃離現場。嗣經
    甲女、乙女報警處理，循線通知潘義龍到案說明，始悉上情
    。
二、案經臺東縣警察局大武分局報告臺灣臺東地方法院檢察署檢
    察官偵查起訴。
    理  由
一、被告潘義龍所犯係死刑、無期徒刑或最輕本刑為3年以上有
    期徒刑以外之罪，亦非高等法院管轄之第一審案件，其於準
    備程序進行中，先就被訴事實為有罪之陳述，經本院告知簡
    式審判程序之旨，並聽取檢察官及被告之意見後，經合議庭
    裁定由受命法官獨任進行簡式審判程序，是依刑事訴訟法第
    273條之2規定，本件之證據調查，不受同法第159條第1項、
    第161條之2、第161條之3、第163條之1及第164條至第170條
    規定之限制，合先敘明。
二、認定犯罪事實所憑之證據及理由：
（一）上揭犯罪事實，業據被告於警詢、偵查及本院審理中坦白
      承認（見警卷第1頁背面至第5頁、偵卷第5至6頁及本院卷
      第6頁背面至第7頁、第28頁、第35頁背面、第36頁背面至
      第37頁），核與證人即被害人甲女、乙女先後於警詢中指
      訴渠等於熟睡之際遭被告為猥褻行為之被害情節相符（見
      警卷第7至11、14至18頁），並無明顯矛盾或齟齬不合之
      處，尚難謂有何明顯而重大之瑕疵可指；稽之證人甲女及
      乙女均係身心健全之成年人，渠等與被告間素無怨隙，此
      亦為被告所不否認，苟非實情，被害人當無不顧個人隱私
      名節曝己於訴訟中，虛捏不堪之受害情節故為誣指使之身
      陷偽證追訴之風險而設詞誣攀被告之動機或必要，復有現
      場照片18張可資佐憑（見警卷第29至37頁）。從而，被告
      所為上開不利於己之供述既屬其親身經歷之事項，並有相
      關證人證述與書證可資佐證，顯非杜撰之詞，且其在未遭
      任何強暴、脅迫、利誘、詐欺、疲勞訊問、違法羈押或其
      他不正方法之情況下，面對各次乘機猥褻之刑事處罰，猶
      主動供述流程，足徵被告上開任意性自白與事實相符，自
      可憑採。
（二）按刑法第19條有關行為人刑事責任能力有無之判斷標準，
      係採生理學及心理學之混合立法體例，以行為人於行為時
      生理上是否具有精神障礙或其他心智缺陷之原因，致其心
      理上產生不能、欠缺或顯著減低辨識行為違法之能力（學
      理上稱為「辨識能力」）或依其辨識而行為之能力（學理
      上稱為「控制能力」）之結果而言。其中「精神障礙或其
      他心智缺陷」之生理原因要件，事涉醫學上精神病科之專
      門學識，自有選任具該專門知識經驗者或囑託專業醫療機
      構加以鑑定之必要；倘經醫學專家鑑定結果，行為人行為
      時確有精神障礙或其他心智缺陷，則該等生理因素是否導
      致其辨識行為違法或依其辨識而行為之能力，因而產生不
      能、欠缺或顯著減低之心理結果，應由法院本於職權審酌
      被告行為當時所有之客觀狀態及行為之每一細節（例如：
      行為前、中及後之反應狀態）予以綜合觀察論斷（最高法
      院99年度臺上字第2311號及98年度臺上字第5554號判決可
      資參照）。次按酒精對人意識之影響有二種情狀，一為酒
      後對外在事物及因果關聯之認識力，據此認識所為有關是
      非對錯之價值判斷力及依判斷而設定應對模式之行為抉擇
      力，並無妨礙，僅於擇定應對模式後，因受酒精作用，對
      控制支配外在行為、動作之及時性、敏捷度及穩定性受有
      影響，呈顯於外者，則為行動、反應較為遲緩、蹣跚，惟
      此時飲酒人所為之各項行為仍在自由意識之決斷及控制之
      下，並非有所謂無法抑制之強迫行為或無意識舉措之出現
      ；另一則為因酒精之深層作用，致對外在事理之認識及決
      斷力，較諸常人薄弱或顯然欠缺，於此情景，飲酒者或可
      謂處於辨識行為違法或依其辨識而行為之能力顯著降低之
      狀態。至酒精對人之意識究造成何者影響，因個人體質及
      酒精承受度有異，自屬不一而定，難以等量齊觀，則事後
      判斷行為人於行為時是否在酒醉精神耗弱中，無從如對一
      般精神病患得就其生理、精神等狀況為鑑定。因而法院自
      得綜合行為人行為時各種主客觀情形，以為合理推斷（最
      高法院93年度臺上字第1468號、85年度臺上字第6071號及
      80年度臺上字第3511號判決可資參照）。經查，被告於案
      發前縱曾飲酒，惟其於案發後歷經警詢、偵查及本院審理
      中對於所詢相關案發過程之客觀情狀、原因及年籍資料均
      能自行描述說明、應答切題，言談並無重大乖離現實或答
      非所問之處，且能避重就輕陳述加害情節，足認被告行為
      時對外界事物之理解及判斷能力並無較普通人之平均程度
      顯然減退之情形，堪信被告行為時之是非辨識能力及行為
      控制能力，並未因酒精影響而有致不能辨識行為違法或欠
      缺依其辨識而行為之能力之情形，亦無因飲酒致其辨識行
      為違法或依其辨識而行為之能力，顯著減低之情形，而能
      清楚記憶案發當時發生事情經過情形，無從據此減輕其刑
      之餘地，附此敘明。綜上所述，本件事證明確，被告犯行
      洵堪認定，應依法論科。
三、論罪科刑部分：
（一）按所謂猥褻，指客觀上足以刺激或滿足性慾，其內容可與
      性器官、性行為及性文化之描繪與論述聯結，且須以引起
      普通一般人羞恥或厭惡感而侵害性之道德感情，有礙於社
      會風化者為限（司法院大法官釋字第617號解釋參照）。
      查被告或以陰莖碰觸被害人甲女大腿內側，繼而將舌頭伸
      入被害人甲女口腔內撫觸，或以手撫摸被害人乙女之胸部
      及外陰部等部位，依一般社會通念與性觀念而言，係性交
      以外足以興奮或滿足其性慾之行為，核屬猥褻行為無訛；
      次按刑法第225條第2項係就行為人利用被害人不能或不知
      抗拒之狀態，而為猥褻行為之處罰，凡利用非出於犯人或
      與之共同實行之人之外力或加工所造成被害人「精神、身
      體障礙、心智缺陷或其他相類之狀態，不能或不知抗拒」
      而為猥褻行為者均屬之。其所謂相類之情形，係指被害人
      雖非精神、身體障礙、心智缺陷，然遭受猥褻之行為時，
      因昏暈、酣眠、泥醉等相類似之情形，致無同意猥褻行為
      之理解，或無抗拒猥褻行為之能力者而言；至被害人身心
      狀態如何，應以性交行為時，被害人身心之客觀狀態作為
      認定之標準（最高法院71年臺上字第1562號判例要旨可資
      參照）。查被告先後利用被害人甲女、乙女熟睡之際，分
      別為如犯罪事實欄所示之猥褻行為，而被害人等熟睡之情
      狀，均係依渠等自由意思決定後所自行招致，均非被告以
      故意行為所造成，又被害人等因熟睡不知遭猥褻，足見渠
      等均係處於不知危險存在之狀況，核與知道危險存在而沒
      有能力逃離危險狀態之情形有異，應係「不知抗拒」，而
      非「不能抗拒」，核其所為，均係犯刑法第225條第2項之
      乘機猥褻罪。又其分別於上揭時間、地點先後對被害人甲
      女、乙女身體部位所為多次乘機猥褻行為，均係於密切接
      近之時間及同一地點實行，各侵害同一被害人之法益，各
      行為之獨立性極為薄弱，且均係出於同一乘機猥褻之犯意
      ，依一般社會健全觀念，在時間差距上，顯難強予分開，
      應視為數個舉動之接續施行，合為包括之一行為予以評價
      ，均為接續犯，各應論以一罪，公訴意旨未敘及此，核屬
      疏漏，附此敘明。另被告所犯上開各罪間，因犯罪時間、
      地點不同，犯意各別，行為互殊，應予分論併罰。
（二）再被告有如犯罪事實欄所載之論罪科刑及執行情形，有臺
      灣高等法院被告前案紀錄表存卷可考，其前曾受有期徒刑
      之執行完畢，先後於5年以內故意再犯本件最重本刑為有
      期徒刑以上之罪，均為累犯，應各依刑法第47條第1項之
      規定加重其刑。
（三）爰審酌被告僅為滿足自身性慾，漠視被害人之性自主權，
      竟先後於深夜侵入被害人甲女、乙女之住處，非但妨害被
      害人之居住安全，且利用被害人熟睡不知抗拒之際，乘機
      對被害人為猥褻行為，對被害人造成心理上之恐懼，危害
      社會秩序程度非輕，法治觀念實有偏差，且迄今亦未能積
      極與被害人達成民事和解或賠償渠等所受之損害，而被害
      人乙女亦已表明渠不願意原諒被告，此有本院100年6月27
      日電話紀錄表1紙在卷為憑（見本院卷第18頁），惟念及
      其於犯後尚能坦承犯行，態度非惡，兼衡酌其品性素行、
      犯罪動機、目的、手段、生活狀況不佳、教育程度為高中
      肄業、犯罪所得利益及所生損害等一切情狀，分別量處如
      主文所示之刑，並定其應執行之刑。
據上論斷，應依刑事訴訟法第273條之1第1項、第299條第1項前
段，刑法第225條第2項、第47條第1項、第51條第5款，判決如主
文。
本案經檢察官林嘉宏到庭執行職務。
中    華    民    國   100    年    8     月    2     日
                  刑事第二庭  法  官  彭凱璐
以上正本證明與原本無異。
如不服本判決應於收受送達後10日內向本院提出上訴書狀，並應
敘述具體理由；其未敘述上訴理由者，應於上訴期間屆滿後20日
內向本院補提理由書（均須按他造當事人之人數附繕本）。「切
勿逕送上級法院」。告訴人或被害人對於本判決如有不服，請書
具不服之理由狀，請求檢察官上訴者，其上訴期間之計算係以檢
察官收受判決正本之日期為準。
                              書記官  陳憶萱
中    華    民    國   100    年    8     月    2     日
附錄論罪科刑法條：
中華民國刑法第225條
對於男女利用其精神、身體障礙、心智缺陷或其他相類之情形，
不能或不知抗拒而為性交者，處3年以上10年以下有期徒刑。
對於男女利用其精神、身體障礙、心智缺陷或其他相類之情形，
不能或不知抗拒而為猥褻之行為者，處6月以上5年以下有期徒刑
。
第1項之未遂犯罰之。